【裁判字號】    95,訴,2609
【裁判日期】    950831
【裁判案由】    毒品危害防制條例
【裁判全文】
臺灣高雄地方法院刑事判決              95年度訴字第2609號
公  訴  人  臺灣高雄地方法院檢察署檢察官
被      告  甲○○
選任辯護人  葉美利律師
上列被告因毒品危害防制條例案件，經檢察官提起公訴（95年度
毒偵字第5186號），被告為有罪之陳述，本院依簡式審判程序，
判決如下：
    主  文
甲○○施用第一級毒品，處有期徒刑陸月。如易科罰金以銀元參
佰元即新台幣玖佰元折算壹日。扣案之第一級毒品海洛因壹小包
 (淨重零點零伍公克，空包裝重零點參零公克），沒收銷燬之。
    事  實
一、甲○○前因施用毒品案件，於民國（下同）90年間由本院裁
    定執行觀察、勒戒後，認有繼續施用毒品傾向，再經本院裁
    定執行強制戒治，嗣經裁定停止強制戒治，所餘期間付保護
    管束，於91年11月13日保護管束期滿，未經撤銷，視為執行
    完畢，並經台灣高雄地方法院檢察署檢察官以91年度戒毒偵
    字第1087號為不起訴處分。詎其仍未戒除毒癮，於前揭強制
    戒治執行完畢釋放後5 年內，復基於施用第一級毒品海洛因
    之犯意，先後於95年5 月31日晚上約11、12點許，同年6 月
    2 日晚上10點許，在高雄市旗津區○○○路某公園內、高雄
    市旗津區○○○路「風車公園」廁所內，以將第一級毒品海
    洛因注射入其體內之方式，施用第一級毒品海洛因2 次。嗣
    於95年6 月3 日19時35分許，在高雄市旗津區○○○路「風
    車公園」前為警查獲，並扣得其所有供其施用之第一級毒品
    海洛因1 包（淨重0.05公克，空包裝重0.30公克），經採集
    其尿液檢驗呈「嗎啡」陽性反應，始悉上情。
二、案經高雄市政府警察局苓雅分局報告臺灣高雄地方法院檢察
    署檢察官偵查起訴。
    理  由
一、本件被告甲○○所犯係死刑、無期徒刑、最輕本刑為3 年以
    上有期徒刑以外之罪，其於準備程序就前揭被訴事實為有罪
    之陳述，經受命法官告知簡式審判程序之旨，並聽取其與公
    訴人之意見後，本院認無不得或不宜改依簡式審判程序進行
    之處，爰依刑事訴訟法第273 條之1 第1 項、第284 條之1
    ，裁定由受命法官獨任進行簡式審判程序，合先敘明。
二、訊據被告對上揭事實，業已坦承不諱，且被告為警查獲時，
    所採集之尿液，經送驗結果，確呈嗎啡陽性反應，有高雄市
    凱旋醫院濫用藥物尿液檢驗報告暨尿液採證檢驗對照表各1
    份附卷可稽。而海洛因施用入人體後，迅速水解轉變成嗎啡
    ，再循嗎啡之代謝途徑，排出體外，已據行政院衛生署藥物
    食品檢驗局81藥檢壹字第006431號函說明綦詳。此外，扣案
    為被告所有之白色粉末1 小包，經送檢驗結果，確為第一級
    毒品海洛因之事實，有法務部調查局95年8 月10日調科壹字
    第220023911 號鑑驗通知書在卷可稽 (見本院卷第19頁)，
    是被告前揭自白核與事實相符，應堪採信，從而，被告施用
    第1 級毒品海洛因犯行，堪可認定。
三、被告前因施用毒品案件，於90年間由本院裁定執行觀察、勒
    戒後，認有繼續施用毒品傾向，再經本院裁定執行強制戒治
    ，嗣經裁定停止強制戒治，所餘期間付保護管束，於91年11
    月13日保護管束期滿，未經撤銷，視為執行完畢等情，有臺
    灣高等法院被告前案紀錄表1 份在卷足參，其於強制戒治執
    行完畢釋放後，5 年內再犯本件施用毒品罪行，依毒品危害
    防制條例第23條第2 項規定，依法應予論科。
四、論罪科刑與法律適用
  (一)被告行為後，如附表所示之相關法律業經變更，並於95 年7
    月1 日施行，玆經整體比較結果，裁判時法並未較為有利，
    從而依刑法第2 條第1 項規定，自應適用各該行為時法，亦
    即修正前法至明。查海洛因係毒品危害防制條例第2 條第2
    項第1 款所明定之第一級毒品，核被告甲○○所為係犯毒品
    危害防制條例第10條第1 項之施用第一級毒品罪。被告持有
    第一級毒品之行為已為其施用之高度行為所吸收，不另論罪
    。
  (二)公訴意旨係以被告先後接續2 次施用第一級毒品海洛因之犯
    行，為接續犯等語，然查：
  １毒品危害防制條例第2 條第1 項規定之毒品，具有成癮性，
    故毒品危害防制條例所規定之施用毒品行為應即具有因毒品
    成癮而反覆施用之性質。
  ２按刑事法若干犯罪行為態樣，本質上原具有反覆、延續實行
    之特徵，立法時既予特別歸類，定為犯罪構成要件之行為要
    素，則行為人基於概括之犯意，在密切接近之一定時、地持
    續實行之複次行為，倘依社會通念，於客觀上認為符合一個
    反覆、延續性之行為觀念者，於刑法評價上，即應僅成立一
    罪。學理上所稱「集合犯」之職業性、營業性或收集性等具
    有重複特質之犯罪均屬之，例如經營、從事業務、收集、販
    賣、製造、散布等行為概念者是」（最高法院95年台上字第
    1079號判決要旨可資參照)。雖然，最高法院71年台上字第
    2837號判例、92年度台上字第6744號判決意旨揭示「行為人
    主觀上就同一犯罪構成事實，以單一行為之數個舉動接續進
    行，以實現一個犯罪構成要件，侵害同一法益，客觀上亦認
    係實施一個犯罪行為」之接續犯概念。然查，本院認為毒品
    危害防制條例所規定處罰之施用毒品行為固具有反覆實施之
    性質，然各次施用毒品之行為係滿足各單次毒癮發作所致，
    各次施用毒品行為係各自獨立，尚難認係同一行為之數次舉
    動，換言之，施用毒品行為與上揭接續犯之概念有別；至於
    ，被告行為時之刑法第56條固有連續犯之規定，然查，集合
    犯與連續犯之區別在於立法者已將本質上具有反覆、延續實
    行之特徵予特別歸類而定為犯罪構成要件之行為要素，且依
    社會通念於客觀上認為符合一個反覆、延續性之行為觀念者
    即應僅成立集合犯之一罪，反之則係連續犯，準此，毒品危
    害防制條例既依成癮性、濫用性及對社會危害性而將毒品分
    為四級，且僅規定處罰施用第一、二級毒品，足見毒品危害
    防制條例所處罰施用第一、二級毒品，其構成要件之行為要
    素係具有成癮、濫用之反覆、延續實行，且依社會通念於客
    觀上認為符合一個反覆、延續性之行為觀念，於刑法評價上
    ，即應僅成立「集合犯」之一罪，檢察官認係屬於接續犯，
    即有未洽。準此，本院認為施用毒品既屬集合犯之習慣犯之
    性質，不論於刑法修正前、後均無不同，故縱行為人於刑法
    修正前、後各有多次施用毒品行為，然亦僅論以一次構成要
    件的施用毒品行為，以求理論之一致。從而，被告先後於事
    實欄所示之時、地施用第一級毒品海洛因，本質上屬集合犯
    之實質上一罪關係，併予敘明。爰審酌被告曾因施用毒品，
    經強制戒治處分執行完畢釋放後，仍不知悔改警惕，猶繼續
    施用毒品，然犯後尚知坦承犯行，且施用毒品本質上為自戕
    行為，況施用毒品者，大抵無正當工作，惟被告目前任職中
    鋼保全股份有限公司之警衛隊，有其提出薪資及出勤紀錄1
    紙在卷供參 (見本院卷第49頁)， 並考量被告之家庭因素等
    一切情狀，量處如主文所示之刑，並諭知易科罰金之折算標
    準，以資懲儆。
五、末按查獲之第一、二級毒品及專供製造或施用第一、二級毒
    品之器具，不問屬於犯人與否，均沒收銷燬之，毒品危害防
    制條例第18條第1 項前段定有明文。扣案之海洛因粉末1 小
    包 (淨重0.05公克），係第一級毒品，爰依上開規定諭知沒
    收銷燬之；而盛裝上開海洛因之空包裝袋，雖經法務部調查
    局就之與其所盛裝之第一級毒品海洛因分別鑑析其重量，惟
    因法務部調查局一般係以傾倒之方式，將包裝袋內之第一級
    毒品海洛因倒出與包裝袋分離而稱重，必要時，輔以刮杓刮
    取袋內粉末，然無論依何種方式分離，包裝袋內均有極微量
    之第一級毒品海洛因殘留，業經法務部調查局93年3 月19日
    調科壹字第09300113060 號函釋在案，此為本院職務上已知
    之事實，足認前開空包裝袋1 只（重量為0.03公克）內含極
    微量第一級毒品海洛因殘留而無法析離，海洛因與包裝袋應
    整體視為毒品，依毒品危害防制條例第18條第1 項前段規定
    ，不論屬於犯人與否，均沒收銷燬之，再鑑驗耗損之毒品因
    已滅失，自無庸宣告沒收銷燬，併予敘明。
六、據上論斷：依刑事訴訟法第299 條第1 項前段、第273 條之
    1 第1 項前段，毒品危害防制條例第10條第1 項、第18 條
    第1 項前段，刑法第2 條第1 項、第11條、修正前刑法第41
    條第1 項前段、廢止前罰金罰鍰提高標準條例第2 條，判決
    如主文。
七、如不服本判決，應自判決送達之翌日起10日內，向本院提出
    上訴狀。
本案經檢察官李門騫到庭執行職務。
中    華    民    國     95     年    8     月  31   日
                  刑事第十三庭  法  官  張金柱
以上正本證明與原本無異。
如不服本判決，應於收受送達後10日內向本院提出上訴書狀。
（須附繕本）
中    華    民    國    95    年     9    月    5    日
                                書記官  蘇  豫
附錄本案論罪科刑之法條
毒品危害防制條例第10條施用第一級毒品者，處六月以上五年以
下有期徒刑。
┌──────────────────────────────────────────────────┐
│附表：                                                                                              │
├──────┬─────────────┬─────────────┬───────┬───────┤
│相關變更條文│行為時法（下稱舊法）之內容│裁判時法（下稱新法）之內容│比  較  理  由│備    註      │
├──────┼─────────────┼─────────────┼───────┼───────┤
│【易科罰金折│犯最重本刑為5 年以下有期徒│犯最重本刑為5 年以下有期徒│易科罰金折算標│舊法有利      │
│算標準變更】│刑以下之刑之罪，而受6 個月│刑以下之刑之罪，而受6 個月│準由銀元300 元│              │
│修正前刑法第│以下有期徒刑或拘役之宣告…│以下有期徒刑或拘役之宣告者│即新臺幣900 元│              │
│41條第1 項前│得以（銀元，下同）1 元以上│，得以新臺幣1000元、2000元│，提高為以新臺│              │
│段、修正前罰│3 元以下折算1 日，易科罰金│或3000元折算1 日，易科罰金│幣1000元、2000│              │
│金罰鍰提高標│。依刑法第41條易科罰金…就│。                        │元或3000元折算│              │
│準條例第2 條│其原定數額提高為100 倍折算│                          │1日           │              │
│與現行刑法第│1 日；法律所定罰金數額未依│                          │              │              │
│41條第1 項前│本條例提高倍數，或其處罰法│                          │              │              │
│段          │條無罰金刑之規定者，亦同。│                          │              │              │
├──────┼─────────────┼─────────────┼───────┼───────┤
│整體比│行為│施用第一級毒品者，處6個月以上3年以下有期徒刑。                        │              │
│較結果│時法│                                                                      │              │
│      ├──┼───────────────────────────────────┤              │
│      │裁判│同上（毒品危害防制條例第10條第1 項，並未修正）。                      │              │
│      │時法│                                                                      │              │
└───┴──┴───────────────────────────────────┴───────┘


司法院資訊處製作；財團法人民間司法改革基金會備份。
